【裁判字號】    98,消債抗,9
【裁判日期】    980327
【裁判案由】    更生之事件
【裁判全文】
臺灣雲林地方法院民事裁定             98年度消債抗字第9號
抗  告  人  甲○○
上列抗告人因請求更生事件，對於中華民國98年2 月5 日本院97
年度消債更字第173號民事裁定提起抗告，本院裁定如下：
    主  文
抗告駁回。
抗告程序費用由抗告人負擔。
    理  由
一、本件抗告意旨略以：
  (一)抗告人於民國97年5 月27日檢附債權人清冊、財產及收支狀
    況說明書等相關文件向國泰世華銀行書面表示共同協商之意
    旨，國泰世華銀行遂於同月28日收受。聲請人平日上班時並
    無法接手機，且國泰世華銀行皆以不同電話聯絡抗告人，抗
    告人於工作結束後回撥該電話並無法聯繫上國泰世華銀行，
    雖曾接到國泰世華銀行告知將另外通知，其後抗告人雖曾去
    電詢問協商時間，僅得「將另外通知」之答覆。
  (二)此外，抗告人現今為獨居，家中並無人可收受掛號信件，故
    抗告人從未收受國泰世華銀行書面通知協商面談之通知，否
    則何以先同意協商又未到場參與協商？豈料國泰世華銀行卻
    於97年8 月28日發函抗告人，並以「經最大債權金融機構通
    知面談兩次無故不到場面談」云云，拒絕與抗告人協商。
  (三)國泰世華銀行認抗告人聲請協商之文件未符銀行公會規定，
    拒絕開始協商，自其於97年5 月28日收受抗告人之請求協商
    之文件之日起迄今為止，國泰世華銀行無正當理由不開始協
    商，竟以通知面談兩次無故不到場面談云云，而事實上聲請
    人曾詢問何時可為協商，國泰世華行人員告知會再通知，但
    抗告人並未曾直接收受國泰世華銀行任何書面通知，而於97
    年8 月28日正式發文予抗告人拒絕協商，已然超過90天之期
    限而協商不成立，依消費者債務清理條例第153 條規定抗告
    人依法得向法院聲請更生。
  (四)綜上，抗告人確有更生還款之誠意，爰提起本件抗告。請求
    將原裁定廢棄，而另為適法之處置。
二、按債務人不能清償債務或有不能清償之虞者，得依本條例所
    定更生或清算程序，清理其債務。又聲請更生或清算不合程
    式或不備其他要件者，法院應以裁定駁回之，但其情形可以
    補正者，法院應定期間先命補正。再者，債務人對於金融機
    構因消費借貸、自用住宅借款、信用卡或現金卡契約而負債
    務，在聲請更生或清算前，應提出債權人清冊，以書面向最
    大債權金融機構請求協商債務清償方案並表明共同協商之意
    旨，消費者債務清理條例第3 條、第8 條、第15 1條第1項
    分別定有明文。而該條例所定協商前置程序之意旨，在使債
    務人與金融機構就特定種類債務之清理，利用法院程序外之
    協商機制，為有效迅速之自主性解決。而此一程序之進行，
    有賴當事人間之協力配合，本於誠信基礎，形成債務清理共
    識，藉由法院事後核可，賦予協商內容作為執行名義之正當
    性。苟債務人為直接進入更生程序，而於前置協商程序時，
    故意使協商破裂，雖有債務協商不成立之形式，然藉由脫法
    方式造成此等結果，難謂債務人有進行債務清理之誠意可言
    。
三、本件抗告人於原審主張：抗告人對於金融機構因消費借貸、
    自用住宅借款、信用卡或現金卡契約而負債務，且曾委由代
    理人白裕棋律師發函向最大債權金融機構國泰世華商業銀行
    股份有限公司（下稱國泰世華銀行）請求共同協商債務清償
    方案，該函並經國泰世華銀行於97年5 月28日收受，並於期
    間曾以電話詢問該行何時協商，然該行人員告知將再行通知
    協商，而後該行人員以不同電話號碼聯絡聲請人，渠因工作
    因素無法接聽手機，於工作結束後再回撥皆無法聯繫上國泰
    世華銀行，豈料國泰世華銀行卻於97年8 月28日發函予聲請
    人，並以「經最大債權金融機構通知面談兩次無故不到場面
    談」云云，拒絕與聲請人協商，已符合消費者債務清理條例
    第153 條自開始協商之翌日起逾90日協商不成立之規定，為
    此請求准予更生云云。
四、經查，抗告人上開之主張，固據其於原審提出郵局存證信函
    影本及回執影本各1 紙為證。惟國泰世華銀行於97年5 月28
    日收受抗告人存證信函後，即積極連絡抗告人進行協商，分
    別於97年7 月23日12時42分50秒撥打抗告人0000000000行動
    電話，提供180 期1 % 利率，月繳約13,235元之協商方案，
    聲請人當時表示可以接受；又於97年8 月14日中午12點32
    分以電話通知抗告人面談；97年8 月18日以掛號郵寄第二次
    通知函通知抗告人於97年8 月22日上午11點進行面談；及97
    年8 月22日下午17點30分再次電話通知面談，抗告人均未到
    場進行面談，國泰世華銀行遂以「經最大債權金融機構通知
    面談兩次無故不到場面談」為由退件，並認抗告人之情形「
    視同未請求前置協商」，有國泰世華銀行於原審提出之陳述
    意見狀、與抗告人聯絡經過及內容表、前置協商退件通知函
    在卷可稽。顯見國泰世華銀行於收受抗告人前置協商申請文
    件後即積極欲與抗告人進行前置協商程序，自難認國泰世華
    銀行拒絕協商，抗告人以上班時間無法接聽行動電話或家中
    無人可收受掛號郵件為其未場進行協商之理由，均係推拖之
    詞，其據此援引消費者債務清理條例第153 條規定逕向本院
    聲請更生，自非適法，抗告人若有進行債務清理之誠意，理
    應向國泰世華銀行重啟協商方為正辦。
五、綜上所述，抗告人經國泰世華銀行多次聯絡均不到場協商，
    顯然欠缺前置協商之誠意，其情形即視同未請求前置協商，
    有違消費者債務清理條例第151 條第1 項規定，且此項欠缺
    又屬無從補正，依上說明，自應駁回其更生之聲請，原審法
    院逕予駁回抗告人之聲請，並無違誤，抗告人求予廢棄，為
    無理由，爰裁定如主文。
六、據上論結，本件抗告為無理由，依消費者債務清理條例第15
    條，民事訴訟法第495 條之1 第1 項、第449 條第1項 、第
    95條、第78條，裁定如主文。
中    華    民    國    98    年    3     月     27   日
                  民事第一庭  審判長法  官  邱瑞裕
                                    法  官  蔣得忠
                                    法  官  黃瑞井
以上正本係照原本作成。
本裁定不得再抗告。
中    華    民    國    98    年    3     月     27    日
                                    書記官  林美鳳


司法院資訊處製作；財團法人民間司法改革基金會備份。
